【裁判字號】    97,交聲,98
【裁判日期】    970806
【裁判案由】    違反道路交通管理處罰條例聲明異議
【裁判全文】
臺灣雲林地方法院交通事件裁定          97年度交聲字第98號
移送機關即  交通部公路總局嘉義區監理所雲林監理站
原處分機關
異  議  人  甲○○
上列異議人即受處分人因違反道路交通管理處罰條例案件，對於
交通部公路總局嘉義區監理所雲林監理站97年5 月13日所為之處
分（原處分案號：雲監裁字第裁72-KAE000276號裁決書），聲明
異議，本院裁定如下：
    主  文
原處分關於罰鍰新臺幣玖仟元部分撤銷。
前項撤銷部分，甲○○不罰。
其餘異議駁回。
    理  由
一、聲明異議意旨略以：異議人甲○○於民國96年12月1 日晚上
    9 時40分許，駕駛車牌號碼4596-LG 號自用小客車，行經雲
    林縣斗六市○○路220 號前，適有柯帛廷搭乘張凱翔所騎乘
    之腳踏車，自異議人駕駛之上開自用小客車與路旁停放車輛
    間之空隙穿越而過，並自腳踏車後座躍下，而與異議人駕駛
    之上開自用小客車右前車頭發生擦撞，柯帛廷因此受有左下
    肢挫傷之傷害，異議人查覺已與人發生交通事故，竟未下車
    查看並協助救護，反向柯帛廷叱稱：「眼睛瞎了，不會走路
    ？! 」等語，旋即駕車離開現場，而經雲林縣警察局交通警
    察隊員警以「駕駛汽車肇事致人受傷後逃逸」為由舉發，嗣
    經原處分機關裁處罰鍰新臺幣（下同）9 千元、駕照吊銷1
    年。惟柯帛廷當時跳下車後，並不以為意，逕自離開現場，
    而未提出送醫或其他任何要求，異議人待柯帛廷離開後，方
    離去現場，實無肇事逃逸之情。原處分機關未查，逕予裁決
    ，為此聲明異議，請求撤銷原處分等語。
二、按汽車駕駛人駕駛汽車肇事致人受傷者，應即採取救護措施
    及依規定處置，並通知警察機關處理，不得任意移動肇事汽
    車及現場痕跡證據，違反者處新臺幣3 千元以上9 千元以下
    罰鍰，並吊銷其駕駛執照，1 年內不得考領，道路交通管理
    處罰條例第62條第3 項前段、第4 項前段及第67條第3 項分
    別定有明文。又按行政罰法第26條規定：「一行為同時觸犯
    刑事法律及違反行政法上義務規定者，依刑事法律處罰之。
    但其行為應處以其他種類行政罰或得沒入之物而未經法院宣
    告沒收者，亦得裁處之。前項行為如經不起訴處分或為無罪
    、免訴、不受理、不付審理之裁判確定者，得依違反行政法
    上義務規定裁處之」，所謂「其他種類行政罰」，係指違反
    行政法上之義務應受「裁罰性」之「不利處分」，依行政罰
    法第2 條規定，包括限制或禁止行為之吊扣證照處分。究其
    立法目的，實乃一行為同時觸犯刑事法律及違反行政法上義
    務規定時，由於刑罰與行政罰同屬對不法行為之制裁，而刑
    罰之懲罰作用較強，故依刑事法律處罰，即足資警惕時，無
    一事二罰再處以行政罰之必要，且刑事法律處罰，由法院依
    法定程序為之，較符合正當法律秩序，應予優先適用；至於
    罰鍰以外之沒入或其他種類行政罰，因兼具維護公共秩序之
    作用，為達行政目的，行政機關仍得併予裁處。
三、本院判斷如下：
  (一)異議人於96年12月1 日晚上9 時40分許，駕駛車牌號碼4596
    -LG 號自用小客車，行經雲林縣斗六市○○路220 號前，適
    有柯帛廷搭乘張凱翔所騎乘之腳踏車，自異議人駕駛之上開
    自用小客車與路旁停放車輛間之空隙穿越而過，並自腳踏車
    後座向躍下，而與異議人駕駛之上開自用小客車右前車頭發
    生擦撞，柯帛廷因此受有左下肢挫傷之傷害，異議人查覺已
    與人發生交通事故，竟未下車查看並協助救護，反向柯帛廷
    叱稱：「眼睛瞎了，不會走路？! 」等語，旋即駕車離開現
    場等情，業據證人柯帛廷於警詢及偵查中均一致證稱：我剛
    下車後才踏出第一步，自小客車右前車頭就往我左腳撞上來
    ，後來自小客車駕駛人搖下車窗，開口說我沒有長眼睛、不
    會走路，沒有留下聯絡方式就駛離現場等語，而證人張凱翔
    於偵查中亦證稱：柯帛廷跳下車後，我有聽到「鏘」一聲等
    語，顯見異議人當時所駕駛之上開自用小客車確時曾與柯帛
    廷發生擦撞。再柯帛廷因上開交通事故，受有左下肢挫傷乙
    節，此有成大醫院斗六分院96年12月2 日出具之診斷證明書
    1 紙在卷可憑。觀諸上開診斷證明書所載「病患因上述病情
    ，於96年12月1 日至本院急診求診」等語，再對照本案車禍
    事故發生之時間為96年12月1 日晚上9 時40分許，核與異議
    人與柯帛廷發生擦撞之時間相近，足認柯帛廷確實於當日晚
    上9 時40分許，跳車而與被告擦撞致受傷，旋即赴醫就診，
    其所受之上開傷勢確係被告所致無訛。末以，異議人於警詢
    及本院均自承當時確曾搖下車窗對被告喊稱「走路沒長眼睛
    」等語，參酌柯帛廷自腳踏車跳下後與被告發生擦撞致受有
    左下肢挫傷，業經本院認定如前，衡情，柯帛廷走路之姿勢
    、態樣應已明顯異與常人，而異議人當時既搖下車窗對柯帛
    廷喊罵並目視柯帛廷走路離去，其對柯帛廷因跳車與其所駕
    駛之自用小客車擦撞後，腳部已受有傷害一情，應知之甚詳
    。然而，異議人卻仍開車逕自離去，自有駕車致人受傷而逃
    逸之行為甚明。據此，異議人辯稱其無肇事逃逸乙節，要屬
    卸責之詞，無足採信。
  (二)異議人因上開駕駛動力交通工具肇事致人受傷而逃逸之行為
    ，因同時觸犯刑事法律，經臺灣雲林地方法院檢察署檢察官
    以96年度偵字第6508號提起公訴，並由本院於97年6 月26日
    以97年度六交簡字第98號判處有期徒刑6 月，緩刑2 年，緩
    刑期間付保護管束，並向公益團體、地方自治團體或社區提
    供50小時之義務勞務，嗣於97年7 月17日確定，有本院前開
    判決書及臺灣高等法院被告前案紀錄表各1 份在卷可考。依
    上開規定及說明，異議人所受行政處罰，關於罰鍰部分，乃
    屬就同一行為事實之重複處罰，違反一事不二罰原則，原處
    分機關仍依道路交通管理處罰條例第62條第3 項前段規定裁
    處異議人罰鍰9 千元，於法即有未合。
  (三)至原處分關於吊銷駕駛執照部分，係預防將來再犯危險之管
    制罰，有別於前揭針對已發生違規事實科處罰鍰之行政秩序
    罰，核屬行政罰法第26條第1 項但書所稱之「其他種類行政
    罰」。而本件異議人確有駕車致人受傷而逃逸之情，業如前
    述，其就此違反行政秩序規定部分，依行政罰法第26條第1
    項但書規定，原處分機關仍得科處罰鍰以外之行政罰（即吊
    銷駕駛執照1 年部分），故原處分機關依道路交通管理處罰
    條例第62條第4 項前段規定，吊銷異議人之駕駛執照，自無
    不合，異議人此部分之聲明異議，為無理由。
四、綜上所述，本件聲明異議理由固不足採，然異議人就同一肇
    事逃逸行為業經前揭刑事判決處有期徒刑6 月，緩刑2 年確
    定在案，已生刑罰效果，依行政罰法第26條第1 項前段規定
    ，無庸再依道路交通管理處罰條例第62條第3 項之規定裁處
    罰鍰，是原處分關於裁處異議人罰鍰9 千元部分，既有違誤
    ，且該部分刑事案件已經確定，自應由本院就此部分予以撤
    銷，改諭知諭知異議人不罰。至於至原處分依法吊銷異議人
    駕駛執照1 年部分，核與徒刑之目的不同、種類殊異，乃為
    達維護用路權人生命、身體安全之裁罰性不利處分，依行政
    罰法第26條但書之規定，仍得裁處之。從而，原處分機關就
    此部分之裁處，於法並無不合，異議人對此部分聲明異議，
    為無理由，應予駁回。
五、據上論斷，應依道路交通管理處罰條例第87條第2 項，道路
    交通案件處理辦法第19條、第20條前段，裁定如主文。
中    華    民    國    97    年    8     月    6     日
                  交通法庭    法  官  曾鴻文
以上正本證明與原本無異。
如不服本裁定，應於裁定送達後5 日內向本院提出抗告狀（須附
繕本）。
                              書記官  顏錦清
中    華    民    國    97    年    8     月    6     日


司法院資訊處製作；財團法人民間司法改革基金會備份。
